臺灣高等法院刑事判決　　　　　　　　96年度上易字第1469號
上　訴　人　臺灣臺北地方法院檢察署檢察官
被　　　告　甲○○
被　　　告　丙○○
上列上訴人因被告偽造文書案件，不服臺灣臺北地方法院96年度
簡上字第135號，中華民國96年5月25日第一審判決（起訴案號：
臺灣臺北地方法院檢察署95年度偵字第8153、12783 號），提起
上訴，本院判決如下：
    主  文
原判決撤銷，發回臺灣臺北地方法院。
    理  由
一、公訴意旨略以：被告甲○○為大象彩色印刷製版股份有限公
    司（下稱大象公司）負責人，被告丙○○為大象公司股東，
    被告甲○○以經營策劃大象公司營運、召開並主持股東會議
    為責；被告丙○○則於民國88年1 月27日大象公司臨時股東
    會擔任記錄，均為從事業務之人，二人均明知大象公司前揭
    時間召開之股東臨時會，全體股東8人中，僅有6位股東到場
    ，股東乙○○、董志平二人並未出席，竟於業務上製作之股
    東臨時會議事錄上，登載出席股東計八人，復決議選舉甲○○、劉臣功、林於克三人為大象公司董事等不實事項，並持
    之交付主管機關臺灣省政府建設廳辦理決議事項登記而行使
    之，足生損害於主管機關對於公司登記管理業務之正確性及
    乙○○、董志平等人，因認被告二人均涉犯刑法第214 條之
    使公務員登載不實罪及第216條、第215條之行使業務上登載
    不實文書罪嫌。
二、原判決意旨略以：
（一）本件告訴人乙○○於 88年1月間與被告甲○○、丙○○等
      人因經營理念不合要求退股，被告甲○○、劉臣功、與案
      外人林於克等三人在未取得告訴人之兄董志平之同意下，
      於與告訴人會算其持有股數之退股金額時，即逕將董志平
      所持有之20萬股股份併入告訴人持股之退股金會算，並共
      同基於行使偽造私文書之概括犯意聯絡，擅自利用不詳店
      名不知情刻印人員偽刻董志平之印章一枚，於88年4月2日
      推由被告甲○○偽造董志平之署押及印文各乙枚於股票轉
      讓過戶申請書出讓人欄內，以偽造董志平移轉股票之轉讓
      過戶申請書，復承前概括之犯意，於同日再就 88年3月間
      始印製完成屬董志平所有之大象公司20萬股股票（每張一
      萬股，共20張）背面之股票轉讓登記表出讓人欄內，接續
      蓋用該偽造印章而偽造董志平之印文共20枚，以為董志平
      同意過戶於林秀卿之意思證明後，分別持各該偽造私文書
      向大象公司行使以為董志平所有股份轉讓之憑據。嗣被告
      甲○○等人明知董志平並未應允轉讓股份，竟推由被告甲○○將該股權變更之不實事項登載於其業務上製作之股東
      名簿文書上，致董志平股東身分及登記之股份均遭剔除，
      均足以生損害於董志平及主管機關對股東名簿管理之正確
      性。又於89年7月6日大象公司辦理增加資本及修改章程等
      事宜之際，復本於行使該股東名簿之犯意聯絡，委由不知
      情之合承會計師事務所王忠偉會計師，向經濟部申請修改
      公司章程、董事、監察人及股東持股變更登記，並於89年
      7月 31日將此不實之股東名簿隨同大象公司申請公司變更
      登記之相關資料，持之向主管機關經濟部行使申辦變更登
      記，而使該案承辦人員信其為真實，而將之登載於其職務
      上所掌之公司登記案卷之公文書內，足以生損害於董志平
      及主管機關對於公司變更登記之正確性。被告甲○○、丙○○上開所為而涉犯刑法第216條、第210條之行使偽造私
      文書、同法第216條、第215條之行使業務上文書登載不實
      罪及同法第 214條之使公務員登載不實罪，業經臺灣高等
      法院於92年12月25日以92年度上訴字第3985號刑事判決分
      別判處有期徒刑三月，經被告甲○○、丙○○上訴後，已
      經最高法院於95年12月22日以95年度台上字第7153號刑事
      判決上訴駁回確定等情，此有臺灣高等法院被告前案紀錄
      表、臺灣高等法院92年度上訴字第3985號及最高法院95年
      度台上字第7153號刑事判決（見原審卷第19至30頁）附卷
      足憑，堪以採信。
（二）又被告二人對於本件檢察官聲請簡易判決處刑之犯罪事實
      ，均業已坦白承認，核與證人即告訴人乙○○於偵訊時證
      述之情節相符，復據證人即大象公司股東劉臣功、林於克
      於警詢時證述屬實，並有大象公司88年1 月27日股東臨時
      會議事錄及臺灣省建設廳函稿附卷可稽，堪認被告二人之
      自白核與事實相符，被告二人之犯行應得以認定。本件檢
      察官聲請簡易判決處刑所認定被告二人明知股東乙○○、
      董志平二人並未出席大象公司於88年1 月27日所召開之股
      東臨時會，竟於業務上製作該次股東臨時會議事錄上，登
      載出席股東計八人，亦即為業務上登載不實，其後復持以
      使公務員登載不實等情，顯見被告二人與股東乙○○、董
      志平發生本件糾紛之原因事實，係起因於大象公司原始股
      東在88年1 月間基於理念不合，因此結算乙○○之退股金
      所致。其後，被告二人於88年1 月27日大象公司臨時股東
      會議事錄為虛偽記載，並持以交付主管機關臺灣省政府建
      設廳辦理決議事項登記，以及於89年7月6日大象公司辦理
      增加資本及修改章程等事宜之際，委由不知情之合承會計
      師事務所王忠偉會計師，向經濟部申請修改公司章程、董
      事、監察人及股東持股變更登記，並於89年7 月31日將此
      不實之股東名簿隨同大象公司申請公司變更登記之相關資
      料，持之向主管機關經濟部行使申辦變更登記等事宜間，
      顯然具有原因、結果及手段、目的之牽連犯關係，而為前
      案確定判決效力所及，則揆諸前揭規定及判例意旨所示，
      檢察官就此部分自不得重行聲請以簡易判決處刑。檢察官
      以原審判決量刑過輕而提起本件上訴，雖屬無據，然原判
      決有前述違誤既無可維持，應由本院撤銷原判決，諭知免
      訴之判決。
三、原審以上開理由諭知被告甲○○、丙○○免訴之判決，固非
    無見。惟查：
（一）被告甲○○部分：
      原審諭知本件免訴之理由，主要以被告甲○○前因偽造文
      書案件，經本院以92年度上訴字第3985號判處有期徒刑三
      月確定，且認本案檢察官起訴之事實，與前揭判決確定之
      事實有牽連犯之關係，因此本案業經判決確定為據。惟查
      ，細繹本院92年度上訴字第3985號判決認定被告甲○○之
      犯罪事實，係認「被告甲○○、劉臣功、林於克在未取得
      董志平之同意，即將其所持有之20萬股股份併入人乙○○
      之退股金會算內，而偽造董志平移轉股票之轉讓過戶申請
      書，並在股東名簿上為不實之登載」等情，此有判決書在
      卷可稽（見原審卷第19、20頁）。而本案檢察官起訴（即
      聲請簡易判決處刑）之事實，係認被告甲○○與丙○○明
      知乙○○、董志平並未出席股東會，竟於「業務上制作之
      大象公司之股東臨時會議事錄，記載出席股東八人，復決
      議選舉甲○○、丙○○、林於克三人為公司董事之不實事
      項，並持向主管機關臺灣省政府建設廳辦理決議事項登記
      以行使」，此有檢察官之聲請簡易判決處刑書在卷可考。
      核諸上揭二案犯罪事實，乃不同之事實，二者間似無方法
      、目的或行為、結果之牽連關係，原審未詳予說明理由及
      依據，遽認被告甲○○所犯本件使公務員登載不實等罪，
      與前案確定判決之偽造文書事實，有牽連犯之裁判上一罪
      關係，爰為被告甲○○免訴之判決，非無再予研求之餘地
      。
（二）被告丙○○部分：
      原審諭知本件免訴之理由，亦以被告丙○○部分前因偽造
      文書案件，經本院以92年度上訴字第3985號判處有期徒刑
      三月，並經最高法院95年度台上字第7153號判決上訴駁回
      而確定（見原判決書第3 頁），該確定判決認定之事實，
      核與本案檢察官起訴之事實有牽連犯之關係，而認本案業
      經判決確定為據。然查，本院以92年度上訴字第3985號判
      決就被告丙○○部分係「上訴駁回」，亦即維持原審即臺
      北地方法院諭知「被告丙○○無罪」之判決，且該部分因
      檢察官未提起上訴而判決確定（即最高法院95年度台上字
      第7153號判決之對象並未包括被告丙○○，而係被告「劉
      臣功」），此有本院上揭判決附卷可稽。遽原審卻以「被
      告丙○○經前案判處有期徒三月」作為判決基礎，遽認被
      告丙○○業經前案判決確定，核屬張冠李戴，與卷內事證
      明顯不符，從而，原審以被告丙○○被訴本件使公務員登
      載不實等罪，與前案有牽連犯之裁判上一罪關係，爰為被
      告丙○○免訴之判決，即有違誤。
（三）檢察官提起上訴執此指摘原判決不當，為有理由，應由本
      院將原判決予以撤銷，發回原審法院更為適法之處理，並
      不經言詞辯論為之。
據上論斷，應依刑事訴訟法第369 條第1項後段、第372條，判決
如主文。
中　　華　　民　　國　　96　　年　　8　　月　    8　　日
　　　　　　　　　刑事第十二庭  審判長法　官 蔡永昌
　　　　　　　　　　　　　　　　　　  法　官 施俊堯
　　　　　　　　　　　　　　　　　　  法　官 王梅英
以上正本證明與原本無異。
不得上訴。
                                      書記官 顧哲瑜
中　　華　　民　　國　　96　　年　　8 　　月　　10　　日
